【裁判字號】    99,抗,306
【裁判日期】    990304
【裁判案由】    給付保險金
【裁判全文】
臺灣高等法院民事裁定                   99年度抗字第306號
抗  告  人  甲○○
上列抗告人因與相對人國泰世紀產物保險股份有限公司間給付保
險金事件，對於中華民國99年1 月18日臺灣臺北地方法院99年度
審保險字第3號所為裁定提起抗告，本院裁定如下：
    主  文
抗告駁回。
抗告訴訟費用由抗告人負擔。
    理  由
一、按訴訟之全部或一部，法院認為無管轄權者，依原告聲請或
    依職權以裁定移送於其管轄法院；又當事人得以合意定第一
    審管轄法院。但以關於由一定法律關係而生之訴訟為限。前
    項合意，應以文書證之；惟於民事訴訟法定有專屬管轄之訴
    訟，則不適用合意管轄之規定。此觀民事訴訟法第28條第1
    項、第24條、第26條規定自明。是除專屬管轄外，因雙方當
    事人之合意，得使本無管轄權之法院因而有管轄權，原有管
    轄權之法院喪失管轄權。準此，當事人以合意定第一審管轄
    法院者，如具備上開法定要件，當事人及法院均應受其拘束
    ，除專屬管轄外，合意管轄得排斥其他審判籍而優先適用。
二、查兩造就本件保險契約法律關係所生之訴訟，依相對人所提
    國泰產物個人意外綜合保險基本條款第12條約定：「因本保
    險契約涉訟者，同意以要保人住所地地方法院為第一審管轄
    法院」 (參原法院98年度司促字第32746號卷第5頁之保險單
    及原法院卷第7-14頁之國泰產物個人意外綜合保險基本條款
    ) 可知，兩造業以文書合意由要保人即抗告人住所地地方法
    院為第一審管轄法院，而抗告人之住所設於嘉義市○○路72
    2 巷173弄3號，屬於臺灣嘉義地方法院之轄區。此外，本件
    復無其他專屬管轄規定之適用，則揆諸上開說明，本件自應
    由臺灣嘉義地方法院管轄，原法院依職權將本件移送於該管
    轄法院，依法尚無違誤；又民事訴訟法第25條：被告不抗辯
    法院無管轄權，而為本案之言詞辯論者，以其法院為有管轄
    權之法院之規定，係使原無管轄權之法院取得管轄權之擬制
    合意管轄，其抗辯權屬被告所有，茲本件兩造既已合意在先
    ，原法院依職權將本件移送於該管轄法院，自與法律規定無
    違。抗告意旨猶以：相對人是否提出原法院無管轄權之抗辯
    並未可知云云，指摘原裁定不當，求予廢棄，為無理由，應
    予駁回。
三、據上論結，本件抗告為無理由，爰裁定如主文。
中    華    民    國    99    年    3     月    4     日
                    民事第十五庭
                        審判長法  官  林恩山
                              法  官  陳雅玲
                              法  官  黃國忠
正本係照原本作成。
本裁定除以適用法規顯有錯誤為理由外，不得再抗告。如提起再
抗告，應於收受後10日內委任律師為代理人向本院提出再抗告狀
。並繳納再抗告費新台幣１千元。
中    華    民    國    99    年    3     月    5     日
                              書記官  陳明俐

司法院資訊處製作；財團法人民間司法改革基金會備份。
